臺灣板橋地方法院民事判決　　　　　　　　　　　　九十三年度重訴字第三一九號
　　原　　　告　丙○○
　　訴訟代理人　翁顯杰律師
　　被　　　告　甲○○○原名.
　　被　　　告　乙○○
右當事人間請求侵權行為損害賠償事件，經本院於民國九十三年十一月四日言詞辯論
終結，判決如左：
    主    文
原告之訴及假執行之聲請均駁回。
訴訟費用由原告負擔。
    事    實
甲、原告方面：
一、聲明：
  (一)被告應將坐落台北縣樹林市○○段八九九號土地，門牌號碼台北縣樹林市○○街
    一一八號房屋（含增建部分，詳如附件所示，下稱系爭不動產）騰空遷讓交還原
    告。
  (二)被告應自民國九十一年九月三日起至系爭不動產交還時止，按月連帶給付原告新
    臺幣（下同）四萬六千元，並自起訴狀繕本送達翌日起，按年息百分之五計算之
    利息。
  (三)並陳明願供擔保請准宣告假執行。
二、陳述：
  (一)被告甲○○○於八十七年五月二十八日書立借款契約向原告借款八百萬元，約定
    應於八十九年五月二十一日全數清償，並提供系爭不動產設定第二順位本金最高
    限額抵押權一千萬元予原告，以供前開債權之擔保。詎屆期被告甲○○○無法清
    償債務，經原告向法院聲請強制執行，查封拍賣系爭不動產時，發現被告甲○○
    ○竟未經原告同意，於八十九年二月十八日將系爭不動產出租予被告乙○○，期
    間六年，至九十五年二月十八日止，每月租金四萬六千元，並經法院公證。前開
    租賃事實，亦登載於查封筆錄上，是而拍賣公告上亦進而記載「拍定後不點交」
    。
  (二)嗣系爭不動產於九十一年九月三日經原告得標而拍定買受，原告遂於九十一年九
    月三日以台北松江路郵局第四九一八號存證信函通知被告乙○○進行換約及支付
    租金事宜。詎被告乙○○竟回函稱：九十一年一月被告劉洪玉西向其借款無法償
    還，故租金抵充後已付清至九十五年二月租期屆滿止，故意拒不換約及支付租金
    。此舉實令原告生疑，而親至現場查看，發現系爭不動產開設有金和春香舖，且
    自七十四年五月二十日設立迄今，均在原址營業，未曾更動，負責人則為被告甲
    ○○○之夫洪明峰，亦未變更，顯見被告間之租約屬虛偽設立，意在規避執行點
    交。
  (三)被告二人基於共同犯意之聯絡，成立虛偽租賃契約，足生損害於法院民事執行查
    封、拍賣程序之正確性及拍定人（即原告）點交拍定房地權益。是故被告二人以
    偽造文書之侵權行為方式，侵害原告依法可向執行法院主張點交系爭不動產之權
    益，進而占用系爭不動產，依民法第一百八十四條及第一百八十五條規定，被告
    應負損害賠償及回復原告損害之責任，將系爭不動產騰空交還於原告。
三、證據：提出借款契約書、土地及建物登記謄本、公證書及租賃契約書、拍賣公告
    、權利移轉證書各一份、存證信函二份、現場照片一份、營利事業查詢登記一份
    、
乙、被告甲○○○方面：
一、聲明：原告之訴駁回。
二、陳述：租賃契約為真正，並非虛偽設立。佛具店確已頂讓與被告乙○○，伊目前
    因受僱於被告乙○○，所以才以受僱人地位住在系爭房屋內。
丙、被告乙○○方面：
一、聲明：原告之訴駁回。
二、陳述：租賃契約為真正，佛具店之經營權亦確已頂讓給伊。而房租部分則已與被
    告甲○○○積欠伊之借款抵充完畢。惟因相關刑事案件已經判決確定了，故伊同
    意向原告買受系爭不動產，或希望原告給予約七月之搬遷期間。
丁、本院依職權調取本院九十一年度執字第四八六號民事執行卷全卷。
    理    由
一、原告主張，被告二人欲使系爭不動產於法院強制執行查封拍賣後成不點交狀態，
    且使被告甲○○○仍能利用系爭不動產繼續經營其夫登記為負責人之獨資商號「
    金和春香舖」，被告二人明知彼此間並無租賃契約關係存在，竟就系爭房屋簽訂
    租賃期間八十九年二月十八日起至九十五年二月十八日止虛偽不實租賃契約，且
    辦理公證，使執行書記官將此項不實事實登載於「查封筆錄」，進而致使拍賣公
    告上載明「拍定後不點交」，足生損害於法院民事執行查封、拍賣程序之正確性
    及買受人（即原告）點交拍定房地之權益，爰本於共同侵權行為法律關係，請求
    被告二人將系爭不動產騰空遷出交還原告，並連帶賠償按月以四萬六千元計算之
    租金損害等情。被告則以，彼等間之租賃契約確為真正，「金和春香舖」之經營
    權已經頂讓與被告乙○○，被告甲○○○係因為受僱於被告乙○○所以才繼續居
二、按損害賠償之債，以有損害之發生及有責任原因之事實，並二者之間，有相當因
    果關係為成立要件。故原告主張損害賠償之債，如不合於此項要件者，即難謂有
    損害賠償請求權存在（最高法院四十八年台上字第四八一號判例參照）。經查：
  (一)原告本於侵權行為法律關係請求被告將系爭不動產騰空遷讓交還原告：
    (1)關於被告乙○○部分：
      本件原告主張之事實為：被告甲○○○為仍能利用系爭不動產繼續經營其夫登
      記為負責人之獨資商號「金和春香舖」，而與被告乙○○虛訂租約，實際上「
      金和春香鋪」之經營權並未讓與被告乙○○，被告甲○○○亦非以被告乙○○
      受僱人身份而占有使用系爭不動產。並以被告乙○○實際無居住或使用系爭不
      動產之事實，進而為被告間所訂租約為虛偽之論斷依據等情。既已否認被告乙
      ○○占有使用系爭不動產之事實，其訴請被告乙○○將系爭不動產騰空遷讓交
      還原告，依其主張之事實，客觀上顯然不能，為無理由，應予駁回。
    (2)關於被告甲○○○部分：
    按依強制執行法所為拍賣，通說係解釋為買賣之一種，即債務人為出賣人，拍
      定人為買受人，而拍賣機關代替債務人立於出賣人之地位（最高法院四十七年
      台上第一五二號及四十九年台抗字第八三號判例參照）。又物之出賣人負有交
      付其物於買受人，並使其取得該物所有權之義務，民法第三百四十八條第一項
      亦定有明文。前開出賣人交付標的物之義務，並不因執行法院於拍賣公告上記
      載「拍定後點交」，抑或「拍定後不點交」，而有不同。是以被告甲○○○縱
      有原告主張「於系爭不動產上虛設租賃」之不法行為，該行為或有因此導致減
      低執行標的物拍定之價格，使執行債權人受損之虞，然並無損於拍定人（即原
      告）對債務人（即被告甲○○○）之買賣交付請求權利。
    遑論，債務人應交出之不動產，現為債務人所占有或於查封後為第三人占有者
      ，執行法院應解除其占有，強制執行法第九十九條第一項前段定有明文。是以
      拍賣公告上所載「拍定後不點交」之拍賣條件，僅係促請應買人注意之任意事
      項。即倘符合強制執行法第九十九條之規定，縱曾於拍賣公告上記載「拍定後
      不點交」，執行法院仍有點交拍定房地之義務。基上，本件系爭不動產之拍賣
      條件之記載，倘為真實，拍定人原預期至租期屆滿日（九十五年二月十八日止
      ），始得由間接占有之身分變回直接占有人。因認定其上租約為屬虛偽不存在
      之結果，反使拍定人提前隨時請求被甲○○○（債務人）交付或直接聲請執行
      法院點交，更無因「拍賣條件不實」而使拍定人限於不利益之可言。
    綜上，依原告主張本件損害之發生（即買受人點交拍定房地之權益）與虛立租
      約（有責任之原因事實），二者間並無相當因果關係存在，則原告本於侵權行
      為法律關係請求被告甲○○○將系爭不動產騰空遷讓交還原告，依其主張之事
      實，亦無理由，應予駁回。
  (二)原告本於侵權行為法律關係，請求被告二人連帶自九十一年九月三日起至遷讓交
    還房屋之日止，按月連帶給付四萬六千元部分：
    (1)按買賣標的物之利益及危險，自交付時起，始由買受人承受負擔，民法第三百
      七十三條前段定有明文。強制執行之拍賣，為買賣之一種。而上開房地迄未經
      執行法院執行點交，為上訴人所不爭執。該房地在點交前，依上開法條規定，
      被上訴人之使用收益權尚未喪失。則被上訴人繼續占有使用該房地，自難謂為
      無法律上之原因而受利益（七十九年度台上字第一○七七號判決參照）。
    (2)查系爭不動產之拍賣公告上既載明「本建物查封時，據在場人及第三人陳武雄
      （應係被告乙○○之誤繕）向債務人承租占有使用，租賃期間自八十九年二月
      十八日起至九十五年二月十八日止，租金每月四萬六千元，現場查封後租賃期
      間尚未屆滿，拍定後不點交。」，原告應係同意此條件而決定應買之價格。是
      以關於「八十九年二月十八日起至九十五年二月十八日」原告於應買時既然預
      期無法使用收益，是以被告二人縱以虛偽租約欺騙，系爭房屋實際上仍由債務
      人自住使用，亦難認原告於拍定日起迄九十五年二月十八日止，因無法使用收
      益系爭房屋受有相當於租金之損害。
    (3)再承前述，立於系爭不動產上租約關係為虛偽之前提，既得使原告（拍定人）
      提前本於買賣契約關係隨時請求被告甲○○○（債務人）交付或直接聲請執行
      法院點交，則於原告請求出賣人交付買賣標的物前，出賣人之使用收益權並未
      喪失，原告亦尚未取得使用收益權，亦無使用收益權之喪失可言。而於原告本
      於買賣契約關係請求出賣人交付買賣標的物，出賣人拒不交付而遲延時，買受
      人或有因債務人違背交付義務而生相當於租金之債務不履行損害。惟此損害與
      原告主張之有責事實（虛立租約）間，亦無相當因果關係。
    (4)基上，依原告主張之有責事實（被告二人通謀設立虛偽租約）與損害（按月以
      四萬六千元計算相當於租金之損害）間，因無相當因果關係。是則原告本於共
      同侵權行為法律關係請求被告連帶給付自九十一年九月三日起至遷讓交付房屋
      之日止，按月以四萬六千元計算損害金，及遲延利息，於法亦有未合，應併駁
      回。
三、從而，原告本於侵權行為法律關係，請求被告將系爭不動產騰空遷讓交還原告及
    自九十一年九月三日起至遷讓房屋之日止，按月給付四萬六千元及遲延利息，均
    為無理由，應予駁回。原告之訴既經駁回，其假執行之聲請已失所附麗，應併駁
    回。
四、結論：原告之訴為有理由，依民事訴訟法第七十八條，判決如主文。
中　　　華　　　民　　　國　　九十三　　年　　 十一 　　月　　二十五　　日
                                臺灣板橋地方法院民事第一庭
                                    法  官  黃信滿
右為正本係照原本作成
如對本判決上訴，須於判決送達後廿日內向本院提出上訴狀
中　　　華　　　民　　　國　　九十三　　年　　 十一 　　月　　二十五　　日
                                    書記官  吳美瑤
